# 请教版主，关于土地一级开发项目的处理，万分感谢

提问人：寺岛伸夫 时间：2017-03-19 10:51:49
请教版主，土地一级开发的处理 背景： 本公司为批发零售企业，今年与政府签订一项土地一级开发合作协议。协议规定如下：
由政府控制的城投公司、本公司共同出资成立项目公司，负责土地一级开发项目的运营管理。项目公司 3 名董事中本公司指派 2 人， 3名监事中本公司指派 2 人。本公司对项目公司出资比例为92%。 该项目主要由政府主导，政府的职责包括取得立项审批；取得土地指标和审批；完成征地、拆迁、安置和补偿工作；将项目直接成本控制在预算范围内，超过部分政府自筹；在投资各方协商后，最终确定土地出让的时间、范围、面积和条件；对项目公司的贷款提供便利和担保；保证项目范围内的土地出让面积或价格未达到规定条件时，项目范围外的土地不予出让。 本公司的职责：按规定出资，并在项目资金需求高于出资时，在协议约定的金额内，要求各方补充出资。 项目公司的责任：为项目提供资金；完成项目范围内的土地平整工作、管网、道路桥梁、安置房的招标、建设工作；公共设施招标、建设、招商工作及对上述工作所需资金的融资。拟建公共设施建设完成后归甲方所有；项目范围内土地一级开发过程中的土地利用；制定和实施上述工作的规划、标准、计划和进度。 项目分配： 1 、项目公司发生的借款利息和亏损金额，由政府在第二年予以补足； 2 、政府按照本公司的出资额的加权平均数和5%的年利率向本公司支付资金费用； 3 、项目公司实现盈利的，以上述 1 、 2 、中政府累计支出金额为限向城投公司优先分配； 4 、项目公司超过上述 1 、 2 、 3 中的利润按照出资比例向本公司和城投公司进行分配。 回购条款：如果发生“未能在规定期限内取得所有土地批复”、“征地拆迁未能按时完成并超过 1 年”、“政府未能按照约定向项目公司支付款项超过 1000 万”、“非项目公司原因导致项目开发延滞超过 1 年”、“由于不可抗力或政策法规变动原因被终止或造成履行困难”中情况的，本公司可以请求城投公司回购全部或部分股份，回购金额=（已出资额+应收年5%利息）/本公司股权数*要求回购股权数
请问版主： 1 、对于上述投资是按照股权投资处理还是作为金融资产？因为该项投资中，本公司是保证本金和基础收益的，所以对这个问题感到困惑。 2 、如果作为股权投资处理，本公司是否可以基于92%的比例和2/3的董事和监视比例进行合并报表呢？由于土地一级开发的主要部分由政府主导，并且由政府承担风险，感觉本公司只是按照政府已经规划的路线进行，所以是否能够并表存有疑惑。

回答人：chenyiwei
从你说的情况来看，你公司实际上是单纯的资金提供者，享受保本和保底收益的保障，其投资更接近于债权性质，不实际参与项目的具体运作。该投资可认为属于“贷款和应收款项”类的金融资产，投资期间可按保底利率计提利息收入。如有超额收益分成，则在金额能够可靠计量且基本确定可收到时确认。该项目公司不应纳入你公司的合并报表范围。

提问人：寺岛伸夫 时间：2017-03-20 09:17:35
我跟做城投公司的项目组问了一下，觉得我可能对土地一级开发公司的性质理解有误，据项目组人员所属，土地一级开发的前期审批、规划、土地定性和后期的挂牌本身就应该是政府的工作，参与土地一级开发的公司一般的工作主要就是六通一平的土地整理或者是融资平台，那这样说的话上面的所谓土地一级开发项目公司的相关活动就应该是提供资金和对建设单位招标、以及招商工作了，这样的话可不可以判断我公司可以对项目公司实施控制呢？不知道这些因不影响该投资是债券投资还是股权投资的判断呢？ 另外，现在公司的记账方法是将上面的事项分成两部分的，一边合并了项目公司的报表，一边根据收到的出资款利息确认其他业务收入，这样的拆分做法是否可以呢？ 非常感谢解答~~

回答人：chenyiwei
如果你公司的作用是单纯的提供资金，则会计处理如前面回复所述；如果提供建造服务的，则仍然不能将该项目公司纳入合并，而应在合并报表层面体现出类似于BOT模式下提供建造服务的处理效果，确认建造合同收入。 “现在公司的记账方法是将上面的事项分成两部分的，一边合并了项目公司的报表，一边根据收到的出资款利息确认其他业务收入”这两者可能存在矛盾，还是建议仔细了解各方的权利义务以及你公司在其中的角色。